【裁判字號】    90,訴,161
【裁判日期】    900323
【裁判案由】    損害賠償
【裁判全文】
臺灣臺中地方法院民事判決  九十年度訴字第一六一號
    原      告  丙○○
                甲○○
    共      同
    訴訟代理人  乙○○    住台.
    被      告  丁○○    住台.
右當事人間請求損害賠償事件，經本院刑事庭移送前來（八十九年度交附民字第二二
０號），本院判決如左：
    主      文
被告應給付原告甲○○新台幣伍拾萬伍仟肆佰陸拾元及自民國八十九年十一月八日
起至清償日止，按年息百分之五計算之利息。
被告應給付原告丙○○新台幣壹佰貳拾貳萬零玖佰壹拾貳元及自民國八十九年十一月
八日起至清償日止，按年息百分之五計算之利息。
原告其餘之訴駁回。
訴訟費用由被告負擔十分之三，餘由原告負擔。
本判決原告勝訴部分，於原告甲○○以新臺幣壹拾柒萬元、原告丙○○以新臺幣肆拾
壹萬元分別為被告供擔保後得假執行。
原告其餘假執行之聲請駁回。
    事      實
甲、原告方面：
  一、聲明：
    （一）被告應給付原告丙○○新台幣（下同）三百十四萬零八百元並自訴狀繕本
          送達翌日起至清償日止，按年息百分之五計算之利息。
    （二）被告應給付原告甲○○二百四十一萬七千八百六十六元及自訴狀繕本送達
          翌日起至清償日止，按年息百分之五計算之利息。
    （三）原告願供擔保請准宣告假執行。
  二、陳述：
    （一）原告之子冉啟學於民國八十九年七月五日於林森路與綠川東路口為被告輾
          斃，有起訴書可稽。
    （二）為求損害賠償，茲列計如次：
      １、原告丙○○損害部分：
        (1)喪葬費：八十七萬零一百四十五元。
        (2)扶養費：原告丙○○三十六年五月二十日出生，依八十七年臺灣地區平均
                  餘命表所列尚有三十‧二五年（四捨五入以三十年計），每年依
                  八十八年扶養親屬寬減額七萬二千元列計，依霍夫曼計算法計算
                  為一百三十四萬一千三百一十元，因尚有長子共同扶養，應列扶
                  養費二分之一，為六十七萬六百五十五元。
        (3)精神慰撫金：被害人冉啟學六十三年六月十五日出生，原告原生三子，次
                      子冉啟民方於八十六年五月二十七日亡故，冉啟學經原告扶
                      養成年正期其扶養以為老邁之倚靠，茲又白髮人送黑髮人，
                      哀莫此甚，雖非財產之損害，但應以三百萬元為相當。
        (4)合計為四百五十四萬零八百元。
      ２、原告甲○○損害部分：
        (1)扶養費：原告甲○○十八年八月二十日出生，依八十七年臺灣地區平均餘
                  命表所列尚有十一‧八六年，四捨五入以十二年列計，八十八年
                  扶養親屬寬減額對七十歲以上者為一十萬零八千元，依霍夫曼計
                  算，為一百零三萬五千七百三十二元，因尚有長子共同扶養，應
                  列扶養費二分之一為五十一萬七千八百六十六元。
        (2)精神慰撫金：以三百萬元為相當。
        (3)合計為三百五十一萬七千八百六十六元。
    （三）因在調解委員會上，已與被告服務之公司達成和解，被告部分迄拒不和解
          ，受償二百二十萬元，原告二人各減一百一十萬元，是以，被告應賠償原
          告丙○○三百四十四萬零八百元、原告甲○○二百四十一萬七千八百六十
          六元及法定遲延利息之損害。
    （四）原告甲○○目前沒有工作，原告丙○○掛名在訴訟代理人乙○○公司工作
          ，一個月申報約一萬六千八百元，原告甲○○是軍官退役，高中畢業，現
          年七十二歲，原告丙○○現年五十四歲，國小肄業，原告原有三個子女，
          二子冉啟民於八十六年五月過世，本件被害人冉啟學係三子。
  三、證據：提出戶籍謄本一份、喪葬費用支出明細表影本一份、台中市立殯儀館使
            用規費影本一份、收據影本一份、統一發票影本一份、寶覺寺收據影本
            一份、秀羽速食館收據影本一份、臺中縣烏日鄉公所目的使用費收據一
            份、欣欣禮儀有限公司收據影本一份等物。
乙、被告方面：
    被告未於言詞辯論期日到場，亦未提出準備書狀作何聲明或陳述。
    理      由
一、本件被告未於言詞辯論期日到場，核無民事訴訟法第三百八十六條各款所列情形
    ，爰依原告聲請，由其一造辯論而為判決。
二、本件原告起訴主張：原告之子冉啟學於八十九年七月五日於林森路與綠川東路口
    為被告輾斃，原告丙○○受有支出之喪葬費用八十七萬零一百四十五元、扶養費
    六十七萬六百五十五元、精神慰撫金三百萬元，合計四百五十四萬零八百元之損
    害，及原告甲○○受有扶養費五十一萬七千八百六十六元、精神慰撫金三百萬元
    ，合計三百五十一萬七千八百六十六元之損害，因原告業與被告服務之公司達成
    和解，受償二百二十萬元，爰予平均扣除後，請求被告賠償原告丙○○三百五十
    四萬零八百元、原告甲○○二百五十一萬七千八百六十六元之損害及法定遲延利
    息。被告則未到庭提出任何陳述以答辯。
三、原告主張被告係任職台中市靜華交通有限公司擔任營業小客車駕駛人，為從事駕
    駛業務之人，於八十九年七月五日凌晨三時許，駕駛車牌號碼六Ｐ—八六０號營
    業小客車，沿台中市○○路往大里市方向行駛，行經柳川東路與林森路交叉路口
    時，本應注意汽車於市區道路上行駛時，行車速度不得超過每小時四十公里，依
    當時情況並無不能注意之情事，竟於上開市區道路以每小時七十至八十公里之速
    度超速行駛，適遇被害人冉啟學駕駛車牌號碼ＹＩＡ—七八五號機車沿台中市○
    ○○路由貴和街往林森路方向行駛，亦違規闖越紅燈駛入上開交叉路口，被告因
    超速行駛，因而煞避不及，致被害人冉啟學所駕機車撞擊被告自用小客車右側車
    身，人車倒地，適有不詳姓名之人駕駛車輛行經該路口因來不及防備輾壓過去，
    致被害人冉啟學受傷不治死亡等情，業經本院刑事庭以業務過失致死罪判處有期
    徒刑五月確定，此有本院八十九年度交訴字第一一八號刑事判決在卷可稽，自堪
    信為真實。原告甲○○、丙○○為被害人冉啟學之父母，亦有戶籍謄本一份為證
    ，被告本應注意汽車於市區道路上行駛時，行車速度不得超過每小時四十公里，
    依當時情況並無不能注意之情事，竟以每小時七十至八十公里之速度超速行駛，
    以致被害人冉啟學因駕駛機車違規闖越紅燈駛入之際，被告不及煞避，使被害人
    冉啟學所駕機車撞擊被告自用小客車右側車身，人車倒地，復經不詳姓名年籍人
    駕駛之車輛不及防備而輾壓，造成被害人冉啟學受傷不治死亡，則原告以被害人
    父母之身分，請求被告負損害賠償責任，洵屬有據。
四、按因故意或過失，不法侵害他人之權利者，負損害賠償責任；不法侵害他人致死
    者，對於支出醫療及增加生活上需要之費用或殯葬費之人，亦應負損害賠償之責
    ；被害人對於第三人負有法定扶養義務者，加害人對於該第三人亦應負損害賠償
    責任；不法侵害他人致死者，被害人之父母、子女及配偶，雖非財產上之損害，
    亦得請求賠償相當之金額，民法第一百八十四條第一項前段、第一百九十二條第
    一、二項及第一百九十四條分別定有明文。本件被告於執行職務時，因過失不法
    侵害被害人冉啟學之生命，原告自得依侵權行為之法律關係，請求被告賠償扶養
    費、慰撫金、殯葬費等損害。茲就原告請求賠償之各項損害，應否准許，悉述如
    後：
    （一）殯葬費用部分：按被害人所需殯葬費，應衡量其身份、地位及經濟狀況與
                        實際上是否必要而定之，最高法院四十五年度台上字第四
                        二○號著有判決。本件原告丙○○主張為被害人冉啟學辦
                        理喪葬事宜，支出之殯葬費用合計為八十七萬零一百四十
                        五元，業據提出喪葬費用支出明細表影本一份、台中市立
                        殯儀館使用規費影本一份、收據影本一份、統一發票影本
                        一份、寶覺寺收據影本一份、秀羽速食館收據影本一份、
                        臺中縣烏日鄉公所墓地使用費收據一份、欣欣禮儀有限公
                        司收據影本一份等物為證，本院斟酌被害人現年二十七歲
                        ，其身份、地位及經濟狀況，認為原告喪葬費用之細目除
                        普桌一萬四千四百元、秀羽素食館六百一十元、宥達飲食
                        店六千一百六十元非屬必要之殯葬費用外，其餘項目均屬
                        按照一般民間習俗慣例辦理土葬所需花費之項目，自應予
                        准許。是以，原告丙○○所得請求之殯葬費用為八十四萬
                        八千九百七十五元。
    （二）扶養費用部分：
      １、原告甲○○部分：原告甲○○係被害人冉啟學之父，於十八年八月二十四
                          日出生，至被害人冉啟學死亡時即八十九年七月五日之
                          年齡約為七十‧九二歲，依八十八年台灣地區男性簡易
                          生命表所示，原告甲○○應尚有餘命為十一‧二九年。
                          又原告甲○○目前無業，參酌八十九年度綜合所得稅申
                          報年滿七十歲受扶養之直系尊親屬，每人每年得扣除之
                          免稅額為十一萬一千元，則原告甲○○請求扶養費之計
                          算基準，應以每年十一萬一千元計算，始為允當。又原
                          告甲○○原有三子，二子冉啟民業於八十六年五月二十
                          七日過世，僅餘二子可予撫養，依民法第一千一百十五
                          條第一項第一款規定，直系血親卑親屬負有扶養義務，
                          故被害人冉啟學應負擔扶養義務為二分之一。依此核計
                          ，原告甲○○一次請求全部平均餘命期間扶養費之損害
                          ，以尚應受扶養年數十一‧二九年計算，按霍夫曼計算
                          法，以年別百分之五複式計算（第一年不扣除中間利息
                          ），扣除中間利息後之扶養費用總額為五十萬六千八百
                          二十九元，其計算式為：[111000*8.00000000（此為應
                          受扶養 11年之霍夫曼係數）+111000*0.29*（
                          9.00000000- 0.00000000） ]除以2（受扶養人數）=
                          506829（小數點以下四捨五入），即年金現值=[111000
                          +111000/(1+ 0.05*1)+111000/(1+0.05*2)+111000/(1+
                          0.05*3)+ 111000/(1+0.05*4)+111000/(1+0.05*5)+
                          111000/(1+ 0.05*6)+111000/(1+0.05*7)+ 111000/(1+
                          0.05*8)+ 111000/(1+0.05*9)+111000/(1+0.05*10)+
                          0.29*( 111000/(1+0.05* 11)-111000/(1+0.05*10)）]
                          除以2（受扶養人數）=506829（小數點以下四捨五入）
                          。是以，原告甲○○得請求之扶養費用為五十萬六千八
                          百二十九元。
      ２、原告丙○○部分：原告丙○○係被害人冉啟學之母，於三十六年五月二十
                          日出生，至被害人冉啟學死亡時即八十九年七月五日之
                          年齡約為五十三‧一七歲，依八十八年台灣地區女性簡
                          易生命表所示，原告丙○○應尚有餘命為二十七‧七五
                          年，在滿六十歲時，其餘命尚有二一‧六三年。惟依民
                          法第一千一百十七條第一項規定，受扶養權利者，以不
                          能維持生活而無謀生能力者為限，同條第二項亦規定，
                          前項無謀生能力之限制，於直系血親尊親屬不適用之，
                          是直系血親尊親屬，如能以自己財產維持生活者，自無
                          受扶養之權利；易言之，直系血親尊親屬受扶養之權利
                          ，仍應受「不能維持生活」之限制。原告丙○○自陳目
                          前掛名在其長子公司名下，每月申報一萬六千八百元之
                          薪資，形式上觀之原告丙○○自屬有固定收入，則原告
                          丙○○目前並無不能維持生活而得受扶養之情形，參酌
                          勞動基準法第五十四條第一項規定勞工強制退休之年齡
                          為六十歲之情，則原告丙○○在滿六十歲以前應無不能
                          維持生活之情形，換言之，原告丙○○須自滿六十歲起
                          ，始有不能維持生活而須受扶養之情形，即原告丙○○
                          可請求受扶養之餘命為二一‧六三年；參酌八十九年度
                          綜合所得稅申報受扶養之直系尊親屬，每人每年得扣除
                          之免稅額為七萬四千元，則原告丙○○請求扶養費之計
                          算基準，應以每年七萬四千元計算，始為允當。又原告
                          丙○○原有三子，二子冉啟民業於八十六年五月二十七
                          日過世，僅餘二子可予撫養，依民法第一千一百十五條
                          第一項第一款規定，直系血親卑親屬負有扶養義務，故
                          被害人冉啟學應負擔扶養義務為二分之一。依此核計，
                          原告丙○○一次請求全部平均餘命期間扶養費之損害，
                          以尚應受扶養年數二一‧六三年計算，按霍夫曼計算法
                          ，以年別百分之五複式計算（第一年不扣除中間利息）
                          ，扣除中間利息後之扶養費用總額為五十五萬二千一百
                          六十五元，其計算式為：[74000*14.00000000（此為應
                          受扶養21年之霍夫曼係數）+74000*0.63*（
                          15.00000000-00.00000000 ）]除以2（受扶養人數）=
                          552165（小數點以下四捨五入），即年金現值=[74000+
                          74000/(1+0.05*1)+74000/(1+0.05*2)+74000/(1+0.05*
                          3)+74000/(1+ 0.05*4)+74000/(1+0.05*5)+74000/(1+
                          0.05*6)+74000/(1+0.05*7)+74000/(1+0.05*8)+ 74000
                          /(1+0.05*9)+74000/(1+0.05*10)+74000/(1+0.05*11)+
                          74000/(1+0.05*12)+74000/(1+0.05*13)+74000/(1+
                          0.05*14)+74000/(1+0.05*15)+74000/(1+0.05*16)+
                          74000/(1+0.05*17)+74000/(1+0.05*18)+74000/(1+
                          0.05*19)+74000/(1+0.05*20)+0.0000000*(74000/(1+
                          0.05*21)-74000/(1+0.05*20)）]除以2（受扶養人數）
                          =552165（小數點以下四捨五入）。是以，原告丙○○
                          得請求之扶養費用為五十五萬二千一百六十五元。
    （三）慰撫金部分：原告甲○○、丙○○分別為被害人冉啟學之父、母，遽喪至
                      親，家庭團圓天倫之樂永難回復，精神上之痛苦，無以復加
                      ，惟其人格權所受侵害及精神痛苦之程度，既無任何客觀標
                      準可資為據，即應斟酌雙方身分資力與加害程度，及其他各
                      種情形核定相當之數額（參照最高法院五十一年度台上字第
                      二二三號判例）。爰審酌原告甲○○現年七十二歲，高中畢
                      業，軍官退役，目前無業，而原告丙○○現年五十四歲，國
                      小肄業，掛名在其子公司任職，申報薪資每月一萬六千八百
                      元，因本件車禍頓失愛子，孤老無依，白髮送黑髮，情何以
                      堪，精神所受痛苦，自不言可諭，爰審酌原告之年齡、身分
                      、地位、經濟能力，及原告甲○○於被害人死亡時年約七十
                      餘歲，老年喪子，而原告丙○○則係中年喪子，其痛苦難當
                      ，惟仍有一子堪予撫養等一切情狀，認原告甲○○、丙○○
                      請求之精神慰撫金以一百五十萬元為適當。
    （四）綜上所述，原告甲○○得請求扶養費五十萬六千八百二十九元、精神慰撫
          金一百五十萬元，合計二百萬六千八百二十九元之損害；原告丙○○得請
          求殯葬費八十四萬八千九百七十五元、扶養費五十五萬二千一百六十五元
          、精神慰撫金一百五十萬元，合計二百九十萬一千一百四十元。
五、按損害之發生或擴大，被害人與有過失者，法院得減輕賠償金額或免除之，民法
    第二百十七條第一項定有明文。本件被害人冉啟學違規闖越紅燈，而被告因超速
    煞避不及，致造成被害人冉啟學死亡之情，業經本院刑事判決認定在案，此有本
    院八十九年度交訴字第一一八號刑事判決在卷可稽，是以，被害人冉啟學對於本
    件車禍之發生，亦有過失，被告以時速七十至八十公里之速度，行駛於市區道路
    ，以致面對闖紅燈之被害人冉啟學煞避不及，造成被害人冉啟學死亡之結果，本
    院認被告應負擔之過失比例為十分之八，被害人應負擔之過失比例為十分之二。
    是以，原告甲○○得請求之損害賠償額為一百六十萬五千四百六十三元，原告丙
    ○○得請求之損害賠償額為二百三十二萬零九百一十二元。
六、另按受僱人因執行職務，不法侵害他人之權利者，由僱用人與行為人連帶負損害
    賠償責任，民法第一百八十八條第一項前段定有明文。本件被告係受僱於台中市
    靜華交通有限公司，擔任營業小客車駕駛人，因執行職務時，不法侵害被害人冉
    啟學之生命，業如前述，則訴外人台中市靜華交通有限公司自應與被告負連帶賠
    償損害之責任。次按因連帶債務人中之一人為清償、代物清償、提存、抵銷或混
    同而債務消滅者，他債務人亦同免其責任，民法第二百七十四條定有明文。原告
    主張台中市靜華交通有限公司業與原告達成和解，賠償二百二十萬元，請求自損
    害賠償額中予以扣除，依據前揭規定，被告於僱用人台中市靜華交通有限公司清
    償之範圍內，亦免其賠償之責任，則原告請求之損害賠償金額，即應予扣除業經
    給付之二百二十萬元；是以，原告甲○○得請求之損害賠償金額為五十萬五千四
    百六十三元，原告丙○○得請求之損害賠償金額為一百二十二萬零九百一十二元
    。
七、從而，原告依侵權行為之法律關係，請求被告分別給付原告甲○○五十萬五千四
    百六十三元、原告丙○○一百二十二萬零九百一十二元，及各自起訴狀繕本送達
    被告之翌日即八十九年十一月八日起至清償日止，按年息百分之五計算之利息，
    洵屬正當，應予准許。原告逾此範圍之請求，洵屬無據，為無理由，應予駁回。
八、原告陳明願供擔保請准宣告假執行，就原告勝訴部分，經核尚無不合，爰酌定相
    當之擔保金額准許之；至原告敗訴部分，其假執行之聲請已失所附麗，應併予駁
    回。
九、據上論結，本件原告之訴為一部有理由，一部無理由，依民事訴訟法第三百八十
    五條第一項前段、第七十九條但書、第八十五條第一項但書、第三百九十條第二
    項，判決如主文。
中      華      民      國    九十      年      三      月    二十三    日
                              臺灣臺中地方法院民事第一庭
~B法      官  巫淑芳
如對本判決上訴，須於判決送達後廿日內向本院提出上訴狀


司法院資訊處製作；財團法人民間司法改革基金會備份。
